臺灣基隆地方法院刑事判決　　　　　　　　　　　　　九十三年度交訴字第一四號
　　公　訴　人　臺灣基隆地方法院檢察署檢察官
　　被　　　告　甲○○　男　二.
　　　　　　　　乙○○　男　六.
右列被告因過失致死案件，經檢察官提起公訴（九十三年度偵字第一六六六號），嗣
經本院合議改採簡式審判程序審理，本院判決如左︰
    主    文
甲○○、乙○○因過失致人於死，各處有期徒刑柒月，甲○○緩刑貳年。
    事    實
一、甲○○係合瀚國際貿易有限公司（下稱合瀚公司）倉庫管理員（駕駛非為其職業
    上活動所必要或為其之附隨業務），其於民國九十二年十二月二十九日下午一時
    三十分許，駕駛車牌三Ｄ─六四五０號廂型車（搭載同事詹奇龍），由基隆市○
    ○區○○路往五堵方向行駛，乙○○與賴年妹則係行政院擴大公共服務就業方案
    之同事，乙○○於上述時間騎乘車牌ＯＳＴ─一五三號重型機車附載賴年妹，由
    基隆市○○路往七堵之百福社區方向行駛（即行駛甲○○之對向車道），甲○○
    所駕前開廂型車途經基隆市○○路二七八號對面（即百福公園）之劃有分向限制
    線之路段，其本應注意行車速度在市區道路，時速不得超過五０公里，又汽車行
    駛時，駕駛人應注意車前狀況，並隨時採取必要之安全措施，乙○○則應注意分
    向限制線用以劃分路面成雙向車道，禁止車輛跨越行駛，並不得迴轉，而依當時
    情形並無不能注意之情事，甲○○、乙○○均疏未為前開注意，甲○○貿然以超
    過時速五０公里以上速度行駛，待其發現乙○○騎乘機車自對向車道跨越分向限
    制線違規迴轉欲至百福公園工作，乃避煞不及而撞及乙○○所騎乘之機車右前側
    ，乙○○、賴年妹及乙○○所騎乘之機車均倒地，甲○○所駕前開廂型車則再追
    撞停於路邊之車號為ＨＺ─五０八三號自用小客車之後側，ＨＺ─五０八三號自
    用小客車又再推撞停於路邊車號為三Ｎ─二二一一號自用小客車，致乙○○受有
    左側近端骨骨折、右側肋骨骨折併血胸、肝出血、多處裂傷（過失傷害部分，未
    據告訴），賴年妹則因嚴重之氣胸、血胸導致出血性休克，經送醫不治死亡。
二、案經基隆市第三分局報請臺灣基隆地方法院檢察署檢察官相驗後檢舉偵查起訴。
    理    由
一、訊據被告甲○○、乙○○均對於右開事實供承不諱，核與證人詹奇龍於警訊所目
    擊之車禍經過相符，此外，復有交通事故調查報告表（一）、（二）、道路交通
    事故現場圖、現場採證照片十六幀附卷可稽。按行車速度在市區道路，時速不得
    超過五０公里，又汽車行駛時，駕駛人應注意車前狀況，並隨時採取必要之安全
    措施，此在道路交通安全規則第九十三條第一項第一款、第九十四條第三項規定
    甚明，被告甲○○依當時之主、客觀情狀又無不能注意之情事，竟疏未注意及此
    而釀禍，其有過失至屬灼然；再分向限制線用以劃分路面成雙向車道，禁止車輛
    跨越行駛，並不得迴轉，此在道路交通標誌標線號誌設置規則第一百六十五條第
    一項、道路交通安全規則第一百零六條第二款均規定至明，被告乙○○依當時之
    主、客觀情狀又無不能注意之情事，竟疏未注意及此而釀禍，其有過失至屬灼然
    。復查，被害人賴年妹為被告乙○○所附載，其利用被告乙○○以擴大其之生活
    範圍，因是，類推適用民法第二百二十四條規定之結果，被告乙○○之前開過失
    ，亦應視為被害人賴年妹之過失，被害人賴年妹因之對己之死亡結果與有過失。
    被害人賴年妹確因本件車禍死亡，亦經臺灣基隆地方法院檢察署檢察官督同檢驗
    員到場相驗屬實，製有勘驗筆錄、驗斷書、相驗屍體證明書附卷足憑，是被告之
    過失行為與被害人之死亡間具有相當因果關係，亦足堪認定，從而被告二人自應
    負過失致死罪責。末查，台灣省基宜區車輛行車事故鑑定委員會、台灣省車輛行
    車事故覆議鑑定委員會均認為「乙○○駕駛重機車，在劃有分向限制線路段，違
    規迴轉時未注意讓對向直行車先行，為肇事主因。甲○○駕駛自小貨車，超速行
    駛且未注意車前狀況，為肇事次因。」此有該二委員會鑑定意見書二份在卷可稽
    ，凡此意見均與本院前開見解相合，併此敘明。附論，證人即合瀚公司之副總經
    理兼業務經理丙○○於本院九十三年七月十四日審理時證稱本件肇事之三Ｄ─六
    四五○號廂型車係公司所有，該車平時由業務員所駕駛，被告甲○○不是業務員
    而係倉庫管理人員，倉管人員平時不需要送貨，九十二年十二月二十九日案發當
    天坐在被告甲○○所駕廂型車右前座之詹奇龍係該公司新進之業務人員，因為案
    發日之該趟送貨係要至台北縣板橋市，詹奇龍對於板橋地形不熟，所以就由被告
    甲○○開車，而詹奇龍坐在旁邊，該公司並無規定新進業務人員對於地形不熟，
    出貨的倉管人員要負責陪同送貨，亦無該項不成文習慣，新進業務員本來是要由
    業務經理來帶，因為伊當時人在台中出差沒有趕回來，所以就由被告甲○○來帶
    新的業務人員等語，可見駕駛非為被告甲○○職業上活動所必要或為其之附隨業
    務，其自無業務過失之問題。
二、核被告二人所為，係犯刑法第二百七十六條第一項之過失致死罪。爰審酌本件車
    禍中二被告之相對過失程度、被害人之與有過失程度、造成之人命損害、二被告
    均犯後坦承己之過失、被告甲○○已與被害人家屬達成和解（此有和解書一紙附
    卷可稽）其之犯後態度尚稱良好等一切情狀，各量處如主文所示之刑。又被告甲
    ○○前未曾受有期徒刑以上刑之宣告（此有台灣高等法院被告全國前案紀錄表一
    紙在卷可稽），其因一時過失，致罹刑典，其經此次罪刑宣告之教訓，當知所警
    惕，信無再犯之虞，且其亦已與被害人家屬和解，本院認其刑以暫不執行為適當
    ，爰併予宣告緩刑，以啟自新。
據上論斷，應依刑事訴訟法第二百七十三條之一第一項、第二百九十九條第一項前段
，刑法第二百七十六條第一項、第七十四條第一款，罰金罰鍰提高標準條例第一條前
段，判決如主文。
本案經檢察官林秋田到庭執行職務
中　　　華　　　民　　　國　　九十三　　年　　　七　　　月　　二十八　　日
                                臺灣基隆地方法院交通法庭
                                        法    官  曾雨明
右正本證明與原本無異。
對於本件判決如有不服，應於收受送達後十日內，向本院提出上訴書狀，上訴於臺灣
高等法院，並按他造當事人之人數附具繕本。
                                        書 記 官  王靜敏
中　　　華　　　民　　　國　　九十三　　年　　　七　　　月　　二十八　　日
論罪法條：
刑法第二百七十六條第一項：
因過失致人於死者，處二年以下有期徒刑、拘役或二千元以下罰金。
